臺灣高等法院臺中分院刑事判決　　　　 94年度上易字第822號
上　訴　人　臺灣臺中地方法院檢察署檢察官
被　　　告　丙○○
上列上訴人因被告妨害自由案件，不服臺灣臺中地方法院中華民
國94年5月25日第一審依通常審判程序判決（民國94年度易字第
559號，聲請簡易判決處刑書案號：臺灣臺中地方法院檢察署民
國93年度核退偵字第343號），提起上訴，本院判決如下：
    主      文
上訴駁回。
    理      由
一、臺灣臺中地方法院檢察署檢察官公訴意旨略以：被告丙○○
    與告訴人乙○○因債務糾紛而屢有嫌隙，民國（下同）九十
    三年三月二十四日下午三時許，被告丙○○夥同數名不詳年
    籍之男子，至告訴人乙○○位於臺中縣潭子鄉○○路○段二
    二一巷八十五號之一「俊泰有限公司」，要求告訴人乙○○
    必須於十日內還錢，並揚言：若不還錢，就要叫人剁其一手
    一腳等語，致告訴人乙○○（以下稱告訴人）心生畏懼。因
    認被告丙○○（以下稱被告）涉有刑法第三百零五條之恐嚇
    危害安全罪嫌等情。
二、按犯罪事實應依證據認定之，無證據不得認定犯罪事實；又
    不能證明被告犯罪者，應諭知無罪之判決，刑事訴訟法第一
    百五十四條第二項、第三百零一條第一項分別定有明文。又
    認定不利於被告之證據須依積極證據，苟積極證據不足為不
    利於被告事實之認定時，即應為有利被告之認定，更不必有
    何有利之證據，最高法院三十年上字第八一六號判例可資參
    照。復按告訴人之告訴，係以使被告受刑事訴追為目的，是
    其陳述是否與事實相符，仍應調查其他證據以資認定，最高
    法院五十二年台上字第一三ＯＯ號判例可資參照。
三、公訴人認被告被訴涉有上開恐嚇危害安全罪行，無非以告訴
    人之指訴及證人沈明義之證詞持為其主要論據。訊據被告堅
    決否認右揭犯行，辯稱：九十三年三月二十四日下午，其有
    到乙○○位於臺中縣潭子鄉○○路○段二二一巷八十五號之
    一「俊泰有限公司」，是要向乙○○催討欠款，當時僅有洪
    有義及另一名男子開車陪其去的，其與乙○○洽談債務如何
    解決時，並未發生爭執，氣氛且屬融洽，而乙○○之前夫沈
    明義並未在場，而其並未向乙○○恐嚇說如不還錢的話，要
    剁她一手一腳，其並未犯罪等語。
四、惟查：
(一)、被告確以其與乙○○間有債務糾葛，而於九十三年三月二
      十四日下午三時許，與洪有義前往臺中縣潭子鄉○○路○
      段二二一巷八十五號之一「俊泰有限公司」內找乙○○等
      情，業據被告於原審法院審理時供述明確，核與證人乙○
      ○、洪有義於原審法院審理時證述之情節大致相符，復有
      被告提出之原審法院民事庭八十一年度票字第五一五二號
      民事裁定及支票影本多份附於原審法院在卷可按（至於債
      權是否存在？及債權數額若干？因雙方有爭執，應由其等
      另行依民事訴訟確認）。而證人乙○○於原審法院審理時
      證稱：「洪有義當時在外面坐，丙○○跟我一對一說話」
      、「（沈明義當時是否在場？）三月二十四日他沒有在場
      ，．．他是四月三日才有在場」、「沒有人聽到她恐嚇的
      內容，只有我們二人在場」、「（被告三月二十四日恐嚇
      時，是否還有其他人聽到？）沒有，只有我跟丙○○在場
      」等語，足見被告與乙○○於九十三年三月二十四日下午
      三、四時許，在「俊泰有限公司」內交談時，沈明義並未
      在場。是公訴人以沈明義之證詞作為不利於被告之證據，
      顯有違誤；且證人沈明義於警詢及檢察官偵查中所為之證
      詞，依刑事訴訟法第159條第1項規定均不得作為不利於被
      告之證據甚明。又被告與乙○○交談之內容，除其交談之
      二人外並無其他人聽到，則被告有否被訴恐嚇乙○○之犯
      行？告訴人乙○○之指（證）述即屬唯一之直接證據，是
      所應審究者即在於告訴人乙○○之指（證）述是否真實且
      無瑕疵可言？
(二)、證人即告訴人乙○○就被告於九十三年三月二十四日對其
      恐嚇之內容，於警詢時指稱：「如果不還錢就要剁我一手
      一腳」等語，然於檢察官偵查中則指稱：「（九十三年三
      月二十四日他如何恐嚇你？）說我不還錢就找人把我作掉
      」、「（九十三年四月三日他如何恐嚇你？）一樣的情形
      」等語，嗣於原審法院審理時證稱：「她說不還她錢一定
      要剁我一手一腳」、「（你在檢方所述的內容，有說被告
      要找人來作掉你？）那是四月三日講的，說要將我作掉」
      、「（三月二十四日有無說要找人將你作掉？）她有說要
      剁我一手一腳，之後又有講要作掉我」等語，其前後之指
      （證）述內容不符，有明顯之瑕疵，且究竟被告於九十三
      年三月二十四日係以何內容之言詞向其恐嚇？若係實情，
      應係其親身經歷甚為明確之事項，告訴人應無前後指（證
      ）述內容不符之情事。而告訴人之指訴既有前開瑕疵，即
      難僅憑乙○○有瑕疵之指（證）述，逕為認定被告確有被
      訴恐嚇之犯行。
(三)、另乙○○之子沈俊竹於被告與乙○○交談時，並未在場，
      亦未聽聞其等談話之內容，沈俊竹所陳述乙○○遭被告恐
      嚇之事，係轉述乙○○之說詞等情，業據證人乙○○及沈
      俊竹於原審法院審理時證述明確，則證人沈俊竹所陳述被
      告有向其母親乙○○恐嚇等情，即屬傳聞證據，亦不得作
      為不利於被告之證據。
(四)、基上說明，本件除告訴人有瑕疵之指（證）述外，並無其
      他任何積極不利於被告之證據，自難僅憑乙○○有瑕疵而
      不能證明與事實相符之指（證）述，即遽論被告被訴恐嚇
      之罪刑。
五、綜上所述，被告之辯解應可採信，此外復查無其他積極之證
    據足以證明被告有何公訴人所指被訴恐嚇危害安全之犯行，
    原審法院認既不能證明被告犯罪，爰依法為被告無罪判決之
    諭知，經核原審法院判決，並無不當。
六、檢察官據告訴人具狀請求上訴略以：被告恐嚇告訴人，有證
    人沈明義為證，原審判決被告無罪，告訴人實難甘服等語，
    惟在原審法院審理中，告訴人既陳述稱九十三年三月二十四
    日下午三時許，被告被訴上開恐嚇危害安全犯行時，證人沈
    明義沒有在現場等情在卷；證人沈明義於原審法院審判程序
    調查證據時結稱：「我忘記是哪一天」，「詳細時間我不記
    得」等語（見原審卷第四十九頁、第五十一頁）。檢察官提
    起上訴，並未依刑事訴訟法第一百六十一條第一項就被告犯
    罪事實，負舉證責任，並指出證明之方法，僅據告訴人請求
    上訴，而不能證明告訴人之陳述與事實相符，檢察官上訴為
    無理由，應予駁回。次按檢察官就實質上或審判上一罪之犯
    罪事實起訴一部者，依刑事訴訟法第三百四十六條（即現行
    刑事訴訟法第二百六十七條），其效力，固應及於全部，惟
    其已起訴之事實如不構成犯罪，即與未經起訴之其他事實不
    發生該條所稱犯罪事實一部與全部之關係，依同法第二百四
    十七條（即現行刑事訴訟法第二百六十八條）規定，法院不
    得就未經起訴之其他事實，併予審判，業經司法院三十二年
    九月九日院字第二三九三號著有解釋，可資依據。本院查檢
    察官聲請簡易判決處刑書，係認被告於九十三年三月二十四
    日下午三時許，犯被訴前揭恐嚇危害安全罪嫌，此部分，既
    經判決被告無罪，則未經檢察官起訴之其他被告是否於九十
    三年四月三日有恐嚇告訴人致生心生畏懼部分，本院不得併
    予審判，應由檢察官另依法偵辦。併予明。
六、據上論結：應依刑事訴訟法第三百六十八條，判決如主文。
本案經檢察官甲○○到庭執行職務。
中　　華　　民　　國　　94　　年　　8 　　月　　11　　日
               刑事第二庭　審判長法　官　李　璋　鵬
                                 法　官　胡　森　田
                                 法　官　方　艤　駐
上列正本證明與原本無異。
不得上訴。
                                 書記官　江　玉　萍
中　　華　　民　　國　　94　　年　　8 　　月　　12　　日
　　　　　　　　　　　　　　　　　　　　　　　　　　　Ｆ
